【裁判字號】    99,易,704
【裁判日期】    990917
【裁判案由】    詐欺
【裁判全文】
臺灣彰化地方法院刑事判決               99年度易字第704號
公  訴  人  臺灣彰化地方法院檢察署檢察官
被      告  乙○○
上列被告因詐欺案件，經檢察官提起公訴（99年度偵字第5330號
、第5417號），本院依簡式審判程序判決如下：
    主    文
乙○○幫助意圖為自己不法之所有，以詐術使人將本人之物交付
，處有期徒刑月，如易科罰金，以新臺幣壹仟元折算壹日。
    犯罪事實
一、乙○○因缺錢花用，前甫於民國98年9 月16日，在友人甲○
    ○之提議下，至臺灣新光銀行彰化分行開立0000000000000
    號帳戶，並經由甲○○之聯絡，於同日將該帳戶之存摺、金
    融卡及密碼，以新臺幣（下同）4,500 元之價格賣予在報紙
    刊登收購存摺廣告，自稱「小明」之成年男子【嗣該帳戶經
    詐騙集團用以詐騙黃孺芳得手，乙○○及甲○○已經本院於
    99年2 月4 日以99年度簡字第75號判決幫助詐欺取財罪刑確
    定】。詎乙○○因仍缺錢花用，即於可預見無故蒐集他人之
    行動電話門號SIM 卡使用者，亦可能藉此取得之行動電話門
    號SIM 卡，自行或轉由他人遂行財產上犯罪目的之情況下，
    再於友人甲○○【未經檢察官提起公訴】告知可以以出賣行
    動電話（含門號SIM 卡）方式賺取金錢後，另行基於容任該
    結果發生亦不違背其本意之不確定幫助詐欺取財之犯意，於
    出賣上開臺灣新光銀行彰化分行帳戶存摺、金融卡後2 日即
    98年9 月18日，由甲○○陪同前往彰化縣彰化市之遠傳電信
    股份有限公司（下稱遠傳電信）服務門市，以自己名義向遠
    傳電信申辦門號0000000000號之行動電話使用，待申辦完成
    ，隨即在該服務門市門口處，將其申請所得之門號00000000
    00號行動電話SIM 卡及行動電話機具（手機），以600 元之
    代價出售並交付予甲○○，而甲○○則於相隔2 日後交付現
    金3,000 元予乙○○【除上開門號外，乙○○於99年9 月18
    日併出售交付另4 支行動電話（均含門號SIM 卡）予甲○○
    ，但尚無證據顯示該4 門號經使用於犯罪】。嗣即有真實姓
    名不詳之詐欺集團成員【無證據證明為少年或兒童】，以上
    開門號與潘勝平【已經臺灣臺北地方法院判決詐欺取財罪，
    目前上訴中】聯絡，蒐購潘勝平向合作金庫商業銀行新店分
    行（下稱合庫銀行）申辦之帳號0000000000000000號帳戶；
    詐騙集團取得該帳戶後，即基於共同為自己不法所有之犯意
    聯絡，於附表所示之時間，以附表所示之詐術，詐騙劉至峰
    、張夢雄【均非少年或兒童】，致使渠等均陷於錯誤，並分
    別將如附表所示之金額匯入上開潘勝平合庫銀行帳戶內。嗣
    劉至峰、張夢雄發覺受騙，報警處理，始循線查悉上情
二、案經臺北市政府警察局信義分局、文山二分局報告臺灣臺北
    地方法院檢察署呈請臺灣高等法院檢察署函轉臺灣彰化地方
    法院檢察署檢察官偵查起訴。
    理    由
一、本案被告乙○○所犯係死刑、無期徒刑、最輕本刑為3 年以
    上有期徒刑以外之罪，其於準備程序就前揭被訴事實為有罪
    之陳述，經受命法官告知簡式審判程序之旨，並聽取其與公
    訴人之意見後，本院認無不得或不宜改依簡式審判程序進行
    之處，爰依刑事訴訟法第273 條之1 第1 項、第284 條之1
    ，裁定由受命法官獨任進行簡式審判程序，合先敘明。
二、上揭犯罪事實，業據被告乙○○於本院審理時坦承不諱，且
    經證人即被害人劉至峰、張夢雄於警詢時、證人即遭盜用網
    路帳號者廖予婕於警詢時、證人即詐騙集團登入網路所使用
    IP位置之網咖業者李芳玲於警詢時及證人潘勝平於警詢時證
    述明確，並有潘勝平合庫銀行新開戶建檔登錄單、開戶綜合
    申請書、合庫銀行存摺存款客戶當月份交易資料查詢單、潘
    勝平合庫銀行存摺明細、中華電信股份有限公司通話明細報
    表、通聯調閱查詢單、台新銀行自動櫃員機交易明細單、中
    國信託銀行自動櫃員機交易明細單影本各1 份、YAHOO 奇摩
    拍賣網頁列印畫面影本2 份及遠傳電信99年8 月3 日傳真函
    與隨函檢附之0000000000號行動電話基本使用者資料1 件附
    卷可稽。
三、至證人甲○○於偵查及本院作證時，雖均證稱伊未向被告收
    購上開門號SIM 卡，僅收購行動電話機具，申辦行動電話當
    天雖有向被告取得SIM 卡，但後來都還被告了云云。惟查：
    證人甲○○承認於98年9 月18日陪同被告前往包括上開遠傳
    電信服務門市之數通訊行，由被告申辦共5 支行動電話（均
    含SIM 卡），伊自己亦申辦2 個門號，伊以3,000 向被告收
    購行動電話機具，有付錢給被告等情（見本院審判筆錄第4-
    8 頁），衡情證人甲○○若僅要收購行動電話機具，實無同
    時向被告取得SIM 卡之必要，又倘無「特殊」用途，伊亦無
    需專程陪同被告到各通訊行申辦行動電話門號，並以3,000
    元之代價向被告收購行動電話機具，並同時取得門號SIM 卡
    之必要；而被告既是在證人甲○○提議下，始申辦行動電話
    並一次申辦5 支門號之行動電話，且又於取得行動電話後即
    出售交付予證人甲○○，已彰顯被告無意使用行動電話之意
    ，其實無嗣再向證人甲○○取回SIM 卡之必要，是證人甲○
    ○證稱伊未向被告收購門號SIM 卡，伊向被告取得之SIM 卡
    嗣均已返還被告之證述，與常情有違，可信度顯有可疑；更
    何況證人甲○○於98年9 月18日陪同被告申請上開行動電話
    門號前2 日，甫將被告交付之臺灣新光銀行彰化分行帳戶存
    摺、金融卡出售予登報收購帳戶之人【此業經本院調取本院
    99年度簡字第75號卷全卷核閱明確，且為被告、證人甲○○
    所承認】，伊對於向他人收購帳戶、門號SIM 卡再加以轉售
    之方式、管道顯甚熟悉，則以伊係於向被告收購行動電話後
    2 日始交付現金與被告知情觀之，本件是伊循前例先向被告
    取得門號SIM 卡，再加以轉售之情節，應堪認定。是本院認
    證人甲○○於作證時否認伊向被告收購上開門號SIM 卡等語
    ，僅是因伊前已因出售被告交付之存摺、金融卡遭法院判刑
    確定，為避免自己可能因此再遭訴追罪責之卸責之詞，伊此
    部分之證述不足憑採。
四、從而，本院認被告上揭出於任意性之自白應與事實相符，堪
    予採信。
五、按刑法第13條所稱之故意本有直接故意（確定故意）與間接
    故意（不確定故意）之別，條文中「行為人對於構成犯罪之
    事實，明知並有意使其發生者」為直接故意，至於「行為人
    對於構成犯罪之事實，預見其發生而其發生並不違背其本意
    者」則屬間接故意；又間接故意與有認識的過失（又稱疏虞
    過失）之區別，在於二者對構成犯罪之事實雖均預見其能發
    生，但前者對其發生並不違背其本意，後者則確信其不發生
    。而行動電話門號之申請甚為簡易方便，如係基於正當用途
    而有使用行動電話門號之必要，通常需用人得以自己名義申
    請辦理即可，本無假手他人之必要，若非要將門號作為犯罪
    等不法用途，豈須價購被告之行動電話門號？又被告率將自
    己申辦之行動電話門號交予他人使用，衡之常情，就一般具
    有相當社會經驗之人而言，當可輕易預見對方係供作非法使
    用，且此亦為被告所自承（見本院審判筆錄第12頁）。則被
    告對於將上開行動電話門號SIM 卡交予他人使用時，即可預
    知可能遭作為詐騙犯罪之用乙節，堪以認定，是被告應具有
    幫助他人詐欺取財犯罪之間接故意。
六、綜上所陳，本案事證已臻明確，被告犯行至堪認定，應依法
    論科。
七、論罪科刑
  (一)被告提供行動電話SIM 卡予他人供詐欺集團遂行詐騙取財犯
    罪使用，雖並未參與詐欺取財構成要件之行為，然其顯係以
    幫助之意思，參與詐欺取財構成要件以外之行為，為幫助犯
    。是核被告所為，係犯刑法第30條第1 項、第339 條第1 項
    之幫助詐欺取財罪。
  (二)被告交付上開行動電話門號SIM 卡予他人使用，雖正犯即詐
    欺集團成員分別對被害人劉至峰、張夢雄施以詐術，致渠2
    人均陷於錯誤而交付財物，但就被告而言，其僅有一次幫助
    犯罪行為，是被告所為，應構成同種想像競合犯，應依刑法
    第55條前段之規定，論以一幫助詐欺取財罪。
  (三)又被告係幫助他人犯罪，爰依刑法第30條第2 項之規定，減
    輕其刑。
  (四)爰審酌被告於本案犯行前並無前科，素行尚稱良好，有臺灣
    高等法院被告前案紀錄表在卷可參，然其任意提供行動電話
    門號予他人使用，非但幫助詐騙者遂行詐財目的，同時使詐
    欺者得以隱匿其真實身分，減少遭查獲之風險，愈使其肆無
    忌憚，加深犯罪之猖獗，造成檢警查贓及追緝實際犯罪行為
    人之阻礙，對於社會治安具有相當之危害性，並參酌被害人
    受害程度、被告犯罪動機、目的、手段、因此所得利益，及
    犯罪後偵查中雖否認犯行，但於本院審理時已坦承犯行之犯
    後態度等一切情狀，量處如主文所示之刑，並諭知易科罰金
    之折算標準。
據上論斷，應依刑事訴訟法第273 條之1 第1 項、第299 條第1
項前段，刑法第30條第1 項前段、第2 項、第339 條第1 項，第
55條前段、第41條第1 項前段，刑法施行法第1 條之1 第1 項、
第2 項前段，判決如主文。
本案經檢察官施教文到庭執行職務。
中    華    民    國    99    年    9     月    17    日
                  刑事第四庭    法  官  吳永梁
以上正本證明與原本無異。
如不服本判決應於收受判決後10日內向本院提出上訴書狀，並
應敘述具體理由。其未敘述上訴理由者，應於上訴期間屆滿後
20日內向本院補提理由書(均須按他造當事人之人數附繕本)
「切勿逕送上級法院」。
告訴人或被害人對於判決如有不服具備理由請求檢察官上訴者，
其上訴期間之計算係以檢察官收受判決正本之日期為準。
中    華    民    國    99    年    9     月    17    日
                                書記官  許原嘉
附表（民國/新臺幣）
 ┌──┬───┬──────────────────────┐
 │編號│被害人│詐騙方式、被害人匯款之時間及金額            │
 ├──┼───┼──────────────────────┤
 │ 1  │劉至峰│詐欺集團成員於雅虎奇摩拍賣網站刊登販售DDR400│
 │    │      │記憶體之虛偽訊息，使劉至峰陷於錯誤而購買，並│
 │    │      │於98年10月6 日上午10時許，按指示匯款900 元至│
 │    │      │潘勝平上開合庫銀行帳戶內。                  │
 ├──┼───┼──────────────────────┤
 │ 2  │張夢雄│詐欺集團成員於雅虎奇摩拍賣網站刊登販售NBA臺 │
 │    │      │北比賽門票之虛偽訊息，使張夢雄陷於錯誤而購買│
 │    │      │，並於98年10月7日上午10時25分許，按指示匯款 │
 │    │      │2880元至潘勝平上開合庫銀行帳戶內。          │
 └──┴───┴──────────────────────┘
附錄本案論罪科刑法條全文：
中華民國刑法第30條
幫助他人實行犯罪行為者，為幫助犯。雖他人不知幫助之情者，
亦同。
幫助犯之處罰，得按正犯之刑減輕之。
中華民國刑法第339條
意圖為自己或第三人不法之所有，以詐術使人將本人或第三人之
物交付者，處5 年以下有期徒刑、拘役或科或併科1 千元以下罰
金。
以前項方法得財產上不法之利益或使第三人得之者，亦同。
前二項之未遂犯罰之。

司法院資訊處製作；財團法人民間司法改革基金會備份。
